臺灣宜蘭地方法院民事裁定　　　　　　 100年度監宣字第42號
聲　請　人　游淑梅
上列聲請人聲請監護宣告事件，本院裁定如下：
    主  文
宣告游吳阿招（女，民國○○○年○月○○日生，身分證統一編
號：Ｚ000000000，住宜蘭縣礁溪鄉○○村○○路○段一二一巷三
號）為受監護宣告之人。
選定游淑梅（女，民國○○○年○月○日生，身分證統一編號：
Ｚ000000000）為受監護宣告之人游吳阿招（女，民國○○○年○
月○○日生，身分證統一編號：Ｚ000000000，住宜蘭縣礁溪鄉○
○村○○路○段一二一巷三號）之監護人。
指定游阿珠（女，民國○○年○月○日生，身分證統一編號：Ｚ0
00000000）為會同開具財產清冊之人。
聲請程序費用新臺幣壹仟元由受監護宣告之人負擔。
    理  由
一、聲請意旨略以：應受監護宣告之人游吳阿招（女，民國○○
    ○年○月○○日生，身分證統一編號：Ｚ000000000，住宜蘭
    縣礁溪鄉○○村○○路○段一二一巷三號）因失智，現已不
    能為意思表示或受意思表示及不能辨識其意思表示之效果。
    聲請人游淑梅為應受監護宣告之人游吳阿招之女，爰依民法
    第十四條第一項聲請准予宣告游吳阿招為受監護宣告之人，
    且為維護應受監護宣告之人之各項權益，爰請併予選定聲請
    人游淑梅擔任應受監護宣告之人游吳阿招之監護人，並指定
    應受監護宣告之人之女游阿珠為會同開具財產清冊之人等語
    。並提出戶籍謄本及應受監護宣告之人游吳阿招之中華民國
    身心障礙手冊在卷為證。
二、按對於因精神障礙或其他心智缺陷，致不能為意思表示或受
    意思表示，或不能辨識其意思表示之效果者，法院得因本人
    、配偶、四親等內之親屬、最近一年有同居事實之其他親屬
    、檢察官、主管機關或社會福利機構之聲請，為監護之宣告
    。民法第十四條第一項定有明文。
三、本院審驗應受監護宣告之人游吳阿招之心神狀況，並採用國
    立陽明大學附設醫院於民國一百年九月六日以陽大附醫精字
    第一０００００七二０五號函覆，由精神科主治醫師李明儀
    製作之精神鑑定報告書所載：(一)應受監護宣告之人游吳阿招
    於十六歲雙眼失明後，日常生活原可自理，惟自五、六年前
    起，開始出現記憶力退化情形，語言功能亦出現障礙，常語
    焉不詳或文不對題，步態不穩且容易跌倒，日常生活無法獨
    立處理而由看護協助照顧至今；(二)應受監護宣告之人於一百
    年八月二十二日接受鑑定時，坐於輪椅，情緒尚穩定，注意
    力尚可，對問句之回答雖可連貫，但內容常不切題，思考連
    結鬆散，多數回答內容不知所云，難以理解，無法正確回答
    家人基本資料，亦無法理解及遵從閉眼或舉手等簡單指示；
    (三)應受監護宣告之人之鑑定結果顯示記憶力嚴重喪失、混亂
    ，喪失對時間、地點之定向力，不具判斷力及解決問題之能
    力，無法獨立處理日常生活各項事務，自我照顧需全由他人
    協助，且因應受監護宣告之人之封閉狀態及完全無意思表達
    能力，故無客觀跡象顯示其能瞭解施測者之任何意向；(四)應
    受監護宣告之人於一百年八月二十二日血液及生化檢查，顯
    示血尿素氮及肌酸酐過高，電腦斷層檢查則顯示其兩側腦室
    周圍有界限模糊之低密度顯影，懷疑為皮質下小動脈粥狀硬
    化腦病變，整體評估應受監護宣告之人為失智症患者，致喪
    失為意思表示或受意思表示或辨識其意思表示效果之能力等
    情，認應受監護宣告之人游吳阿招現因心智缺陷而不能為意
    思表示或受意思表示及不能辨識其意思表示之效果，爰依首
    揭法條規定，宣告游吳阿招為受監護宣告之人。
四、次按，受監護宣告之人應置監護人。法院為監護之宣告時，
    應依職權就配偶、四親等內之親屬、最近一年有同居事實之
    其他親屬、主管機關、社會福利機構或其他適當之人選定一
    人或數人為監護人，並同時指定會同開具財產清冊之人。法
    院選定監護人時，應依受監護宣告之人之最佳利益，優先考
    量受監護宣告之人之意見，審酌一切情狀，並注意下列事項
    ：(一)受監護宣告之人之身心狀態與生活及財產狀況；(二)受監
    護宣告之人與其配偶、子女或其他共同生活之人間之情感狀
    況；(三)監護人之職業、經歷、意見及其與受監護宣告之人之
    利害關係；(四)法人為監護人時，其事業之種類與內容，法人
    及其代表人與受監護宣告之人之利害關係。民法第一千一百
    十條、第一千一百十一條第一項、第一千一百十一條之一分
    別定有明文。查聲請人游淑梅已陳明願任受監護宣告之人之
    監護人，本院亦認聲請人為受監護宣告之人游吳阿招之女，
    具監護其母之意願與能力，當認其可為受監護宣告之人之利
    益全力監護，故由聲請人游淑梅擔任受監護宣告之人游吳阿
    招之監護人，應合於受監護宣告之人之最佳利益。至游阿珠
    亦為應受監護宣告之人游吳阿招之女，指定由其擔任會同開
    具財產清冊之人，本院亦認其能維護受監護宣告之人之最佳
    利益且利於執行會同開具財產清冊之責。秉此，本院基於受
    監護宣告之人游吳阿招之最佳利益，復查無不宜由聲請人游
    淑梅監護受監護宣告之人游吳阿招及由游阿珠擔任會同開具
    財產清冊之人之法定事由，爰依法併予選定聲請人游淑梅擔
    任受監護宣告之人游吳阿招之監護人，並指定游阿珠為會同
    開具財產清冊之人如主文。
六、依民事訴訟法第六百零八條第一項，裁定如主文。
中    華    民    國   100    年    9     月    21    日
                  臺灣宜蘭地方法院家事法庭
                      法  官  陳嘉年
以上正本與原本無異。
本裁定監護宣告部分不得抗告；如不服本裁定關於選定監護人及
指定會同開具財產清冊之人等部分，應於裁定送達後10日內向本
院提出抗告狀（應附繕本）。
中    華    民    國   100    年    9     月    21    日
                      書記官  吳慧芳